【裁判字號】    97,消債更,716
【裁判日期】    970708
【裁判案由】    更生事件
【裁判全文】
臺灣板橋地方法院民事裁定  97年度消債更字第716號
聲  請  人  甲○○
代  理  人  林嫦芬律師
上列當事人因更生事件，聲請保全處分，本院裁定如下：
    主  文
自本裁定公告之日起六十日內：
(一)債務人就其所有之不動產、動產及其他財產，不得為處分、移
  轉、變更、信託或設定他項權利及其他一切處分或增加負擔之
  行為。
(二)臺灣臺北地方法院九十六年度執字第二五七○二號（玄股）、
  九十七年度執字第三六九五六號（玄股）清償債務之強制執行
  程序中，債務人對寰雅運通股份有限公司（設：臺北市中山區
  ○○○路2段2號9樓，營利事業統一編號：00000000 號）之薪
  資債權移轉命令，於本件保全處分裁定生效時，應予停止；其
  薪資扣押命令，應予繼續。
(三)債務人之債權人，於本件更生之聲請為裁定前，不得對債務人
  行使債權（但不包含訴訟），債務人亦不得對該債權人履行債
  務。
本裁定自公告之日起六十日內，如未經本院裁定延長保全處分之
期間，則至六十日屆滿時，本裁定即失其效力；債務人更生或清
算之聲請經駁回確定者，本裁定亦失其效力；如債務人經本院裁
定開始更生或清算程序時，本裁定之效力繼續。
    理  由
一、按法院就更生或清算之聲請為裁定前，得因利害關係人之聲
    請或依職權，以裁定為下列保全處分：(一)債務人財產之保全
    處分；(二)債務人履行債務及債權人對於債務人行使債權之限
    制；(三)對於債務人財產強制執行程序之停止；(四)受益人或轉
    得人財產之保全處分；(五)其他必要之保全處分，消費者債務
    清理條例第19條第1 項定有明文。又前項保全處分，除法院
    裁定開始更生或清算程序外，其期間不得逾60日，復為同條
    第2項前段所明定。
二、次按消費者債務清理條例第19條規定之保全處分，其立法意
    旨係於法院就更生或清算之聲請為裁定前，為防杜債務人之
    財產減少，維持債權人間之公平受償及使債務人有重建更生
    之機會，有依債權人、債務人或其他利害關係人之聲請或依
    職權為一定保全處分之必要，此觀該條之立法理由即明。是
    消費者債務清理事件，係以債務人之財產為基礎，供債務人
    於一定條件下清理其無擔保之債務，故消債者債務清理事件
    之保全處分，其主要目的係為保持債務人之財產，避免債權
    人透過強制執行程序，或債務人透過處分財產之方式，致債
    務人財產減少，致喪失債務清理之最重要基礎。
三、本件聲請意旨略以：聲請人與債權銀行協商成立後，按協商
    條件遵期還款，每月清償新臺幣（下同）37,969元，詎債權
    人先後向臺灣台北地方法院聲請強制執行聲請人之薪資，自
    96 年6月即扣押聲請人1/3 薪資，為使聲請人有重建更生之
    機會，並維持債權人間之公平受償，自應禁止債權人個別就
    聲請人之財產為強制執行，以避免產生更生方案及程序進行
    之變數，爰聲請保全處分等語。
四、債務人甲○○之每月必要支出部分：
  (一)查本件債務人甲○○已向本院聲請更生，現由本院97年度消
    債更字第716 號審理中，依債務人聲請更生時提出之必要支
    出明細表，其每月房屋租金新臺幣5,500 元、膳食費9,000
    元、交通費700 元、水電費1,000 元、行動電話費500 元、
    網路費850 元、保險費（含子女）2,500 元，合計20,050元
    云云，惟查債務人甲○○僅提出租賃契約影本及存摺影本、
    保險單影本為證，其中租賃契約影本記載其每月應支付之租
    金為5,500 元，另存摺影本則有債務人96年12月25日支出電
    話費473 元、97年1 月7 日支出電話費75元、97年1 月28日
    支出電話費383 元、97年2 月5 日支出電話費104 元、97年
    2 月25日支出電話費383 元、97年3 月5 日支出電話費81元
    、97年3 月25日支出電話費473 元、97年4 月7 日支出電話
    費75元、97年4 月25日支出電話費453 元、97年5 月5 日支
    出電話費75元（見本院卷第27至29頁），債務人每月支出電
    話費應未達500 元，且債務人似係申請2 支電話供其使用，
    是否必要，已非無疑。又存摺內有債務人於96年12月17日支
    出安泰保費1,000 元、97年1 月7 日支出保費1,000 元、同
    年月15日支出保費1,494 元，之後迄至97年6 月16日即無支
    出保險費之紀錄，亦難認債務人有每月須子女保險費2,500
    元。又債務人稱其每月須支出三餐膳食費9,000 元、交通費
    700 元、水電費1,000 元、網路費850 元等，均未提出任何
    證據證明，是本院認債務人每月必要生活費用，仍應以內政
    部統計處調查97年度臺北縣最低生活費9,829元為準。
  (二)至聲請人陳明其因支出扶養費（債務人之子林天翰）每月須
    支出3,000 元部分，因未提出林天翰之最新戶籍謄本，及實
    際支出扶養金額之證明文件，且另有其他扶養義務人（林天
    翰之父乙○○），尚難認聲請人主張每月支出3,000 元為必
    要費用。
  (三)基上，債務人甲○○每月必要之支出為9,829元。
五、本院斟酌債務人之財產，特別係債務人之薪資債權，為更生
    是否具有實益之最重要基礎，債務人為達更生目的，並為讓
    債權人有公平受償之機會，而向本院聲請保全處分其自己之
    財產，本院認債務人既有聲請更生之誠意及決心，並表明其
    每月自其僱用人寰雅運通股份有限公司受領之薪資34,000元
    （見本院卷內財產及收入狀況說明書），除應酌留聲請人每
    月必要生活費用9,829 元外，尚餘24,171元，為提高更生之
    效益及本件實際需要，自有續扣押其薪資債權之必要，以利
    其更生之進行，爰於更生之聲請為裁定前，諭知如主文之保
    全處分。
六、又法院裁定開始更生或清算程序後，非經已申報無擔保及無
    優先權債權人全體同意，債務人不得撤回更生或清算之聲請
    。法院於裁定前，已依第19條規定為保全處分者，亦同，消
    費者債務清理條例第12條第1 項亦有明文。本件既經聲請人
    聲請本院為保全處分，是本件僅得由本院裁定駁回，或聲請
    人經無擔保及無優先權債權人全體同意後，始得撤回外，聲
    請人已喪失本件更生之任意撤回權，附此敘明。
七、依消費者債務清理條例第19條第1 項、第2 項，裁定如主文
    。
中    華    民    國    97    年     7     月    8    日
                  民事第一庭    法  官  周舒雁
上列正本係照原本作成
本裁定已於97年7 月8 日公告，如不服本裁定，應於裁定送達後
10 日 內，以書狀向本院提出抗告，並繳納抗告費新臺幣1 千元
。
中    華    民    國    97    年     7     月    8    日
                                書記官  許慧貞


司法院資訊處製作；財團法人民間司法改革基金會備份。
